【裁判字號】    97,易,349
【裁判日期】    970930
【裁判案由】    詐欺
【裁判全文】
臺灣彰化地方法院刑事判決               97年度易字第349號
公  訴  人  臺灣彰化地方法院檢察署檢察官
被      告  乙○○
上列被告因犯詐欺案件，原經檢察官聲請簡易處刑（96年度偵字
第10561號），本院彰化簡易庭認為有所不妥，簽請改分為通常
程序，被告於本院合議庭審理程序中自白犯罪，本院評議後改由
受命法官以簡式審判程序判決如下：
    主  文
乙○○幫助共同意圖為自己不法之所有，以詐術使人將本人之物
交付，處有期徒刑伍月，如易科罰金，以新臺幣壹仟元折算壹日
。
    事實及理由
一、犯罪事實：
  (一)乙○○前因傷害案件，經本院87年度訴字第85號判決處有期
    徒刑5月，民國（下同）88年6月19日執行完畢（不構成累犯
    ）。
  (二)乙○○能預見一般人取得他人金融機構帳戶之行徑，常與財
    產犯罪之需要密切相關，且取得他人存摺之目的在於取得贓
    款及掩飾犯行不易遭人追查，又對於提供帳戶雖無引發他人
    萌生犯罪之確信，但仍以縱若有人持以犯罪亦不違反其幫助
    犯罪之本意，基於幫助詐騙集團向不特定人詐欺之犯意，於
    96年7月24日辦理變更印鑑並申請晶片金融卡，隨即於96年7
    月24日至96年8月10日之間某日，在不詳地點，交付以其名
    義開立之臺灣中小企業銀行彰化分行帳戶（帳號：000-00-0
    00000號）存摺、提款卡等物予自稱「陳先生」之成年男子
    （年籍不詳），「陳先生」及所屬詐騙集團再將之充作詐騙
    集團匯款帳戶之用，並於96年8月13日藉網路通訊軟體MSN佯
    稱係女子「欣」，向甲○○詐稱：「願意援交，但先付費及
    交付保證金」云云，致甲○○陷於錯誤，而依指示於同日陸
    續匯款2筆共新臺幣（下同）1萬4000元入乙○○上開帳戶內
    ，並隨即同日遭人領走。嗣因甲○○發覺有異，始知受騙。
二、認定事實之證據及理由：
  (一)本案全部卷證所涵括之供述證據及非供述證據，經公訴人及
    被告乙○○均同意全部證據之證據能力，是後述所引用證據
    之證據能力均無疑義，合先敘明。
  (二)被告於本院審理中，均上述事實均坦白承認。
  (三)被害人甲○○之指述、使用台新銀行ATM匯款之列印收據，
    可證明其遭受詐騙而匯款至被告上述帳戶之事實。
  (四)被告臺灣中小企業銀行彰化分行帳戶（帳號：00000000000
    號）明細交易往來明細表（本院卷）、臺灣中小企業銀行彰
    化分行97年8月12日97年彰化字第165號函（本院卷），可以
    證明：
┌────────────────────────────┐
│96年7月24日被告自提9700元，僅剩餘款40元。同日辦理掛失舊 │
│印鑑並啟用新印鑑，申請晶片金融卡。                      │
│96年8月10日共有3筆轉入，隨即轉出                        │
│96年8月11日共有3筆轉入，隨即轉出                        │
│96年8月12日共有9筆轉入，隨即轉出                        │
│96年8月13日凌晨1時1分被害人甲○○匯入4000元，隨即被提領 │
│4200元（+6元手續費），同日凌晨1時46分，甲○○又匯入10000│
│元，隨即被提領10000元（+6元手續費）。                   │
│96年8月15日轉列警示戶。                                 │
└────────────────────────────┘
    上述帳戶之往來明細，可知被告96年7月24日提領後，僅剩
    餘額40元，既然帳戶裡已經剩下零頭現金，卻刻意變更印鑑
    並申請金融卡，可見另有特殊用途，隨即遭反覆測試，確定
    帳戶及提款卡均可使用後，即發生甲○○遭詐騙之事實，屬
    於詐欺集團蒐購帳戶之典型犯罪手法。
  (五)又存摺及晶片金融卡，均為關係個人理財之重要工具，一般
    人皆會妥善保管。而且當今金融業競爭激烈，金融機構普遍
    廣招客戶，一般人至郵局或銀行開設帳戶並非難事，如非供
    犯罪之非法使用，衡情自無置自己名義帳戶不用，而取得他
    人帳戶使用之必要。且金融存款帳戶事關存戶個人財產權益
    之保障，其與存戶印鑑章結合，具高度專有性，除非本人或
    與本人親密關係者，難認有何理由可自由流通使用該存摺，
    一般人皆有妥為保管防阻他人任意使用之認識，縱因特殊情
    況偶有交付他人使用之需，亦必然深入瞭解用途後再行提供
    以使用，方符常情。而該等專有物品如落入不明人士手中，
    極易被利用為與財產有關之犯罪工具，此又係具備一般生活
    智識者皆能體察之常識，被告年38歲，在社會工作多年，足
    認其心智成熟，亦具一般智識程度及社會經驗，對於上開各
    情，自有認識，竟仍將自己前開帳戶之存簿、提款卡（含密
    碼）提供予他人使用。且該成年人及詐騙集團果然作為詐騙
    出入使用，足見被告主觀上顯具有縱使供作為詐欺取財之用
    ，亦不違背其本意之不確定故意至明。
  (六)綜上所述，本案事證已臻明確，被告犯行應堪認定，應予依
   法論科。
三、論罪科刑之理由：
  (一)按刑法上之幫助犯，係指以幫助之意思，對於正犯資以助力
    ，而未參與實施犯罪之行為者而言（最高法院49年臺上字第
    77號判例參照）。查被告提供銀行帳戶之提款卡、存摺他人
    供詐欺取財使用，並未參與詐欺取財之行為，然其顯係以幫
    助之意思，參與構成要件以外之行為，為幫助犯。又詐欺集
    團有多數共犯存在，有犯意聯絡及行為分擔，應論以共同正
    犯。故被告應論以一個：刑法第30條第1項、第339條第1項
    、第28條之「幫助共同詐欺取財罪」。
  (二)又被告僅為幫助犯，應按正犯之刑度，依刑法第30條第2項
    減輕其刑。
  (三)量刑審酌：被告多年來僅有傷害前科，近年未再犯罪，素行
    尚可。被告明知當今社會詐騙集團橫行，新聞媒體時有報導
    ，卻為貪圖不法利益，擅自提供帳戶供他人非法使用，助長
    社會犯罪風氣，導致增加追查困難。惟念及被告本身並未實
    際參與本件詐欺取財犯行，責難性較小。犯後雖未賠償被害
    人，且準備程序中不到庭，經通緝後始到案，準備程序中否
    認犯行，直到審理時坦承犯行，但態度仍屬不佳等一切情狀
    ，量處如主文所示之刑。
  (四)被告出售之銀行存摺、提款卡等，該等物品雖原為被告所有
    ，然已給予詐騙集團使用，已非被告所有，不另為沒收之諭
    知，附此敘明。
四、適用法條：
  (一)刑事訴訟法第452條、刑事訴訟法第273條之1第1項、第310
    條之2、第454條第1項。
  (二)刑法第339條第1項、第30條、第28條、第41條第1項前段。
  (三)刑法施行法第1條之1第1項、第2項前段。
本案經檢察官王元郁到庭執行職務。
中    華    民    國    97    年    9    月    30   日
                  刑事第四庭    法      官  葉明松
以上正本證明與原本無異。
如不服本判決應於收受本判決後十日內向本院提出上訴書狀，其
未敘述上訴理由者，並得於提起上訴後十日內向本院補提理由書
狀（均須按他造當事人之人數附繕本）「切勿逕送上級法院」。
告訴人或被害人對於判決如有不服具備理由請求檢察官上訴者，
其上訴期間之計算係以檢察官收受判決正本之日期為準。
中    華    民    國    97    年    9    月    30   日
                                書  記  官  施秀青
【附錄本案論罪法條】
中華民國刑法第30條
（幫助犯及其處罰）
幫助他人實行犯罪行為者，為幫助犯。雖他人不知幫助之情者，
亦同。
幫助犯之處罰，得按正犯之刑減輕之。
中華民國刑法第339條
（普通詐欺罪）
意圖為自己或第三人不法之所有，以詐術使人將本人或第三人之
物交付者，處 5 年以下有期徒刑、拘役或科或併科 1 千元以下
罰金。
以前項方法得財產上不法之利益或使第三人得之者，亦同。
前二項之未遂犯罰之。


司法院資訊處製作；財團法人民間司法改革基金會備份。
